臺北高等行政法院判決　　　　　　　　　　　　　　　九十二年度簡字第八九三號
　　原　　　告　甲○○
　　被　　　告　財政部臺北市國稅局
　　代　表　人　張盛和（局長）
右當事人間因綜合所得稅事件，原告不服財政部中華民國九十二年十月二十八日台財
訴字第０九二００五九四二二號訴願決定，提起行政訴訟。本院判決如左：
　　主      文
原告之訴駁回。
訴訟費用由原告負擔。
　　事      實
一、事實概要：原告八十九年度綜合所得稅結算申報，涉嫌短漏報其本人及其受扶養
    親屬利息所得七筆計新台幣（下同）五三二、六六五元，案經被告查獲，審理違
    章成立，乃核定綜合所得總額為一、四三九、五五五元，淨額為七六二、五五五
    元，應補稅額二六、九八二元，並按所漏稅額二六、九八二元處０．二倍之罰鍰
    計五、三００元（計至百元）。原告不服，申經復查結果，未獲准變更，提起訴
    願，亦遭決定駁回，遂向本院提起行政訴訟。
二、兩造聲明：
　(一)原告聲明：
    1.訴願決定及原處分均撤銷。
    2.訴訟費用由被告負擔。
　(二)被告聲明：
    1.駁回原告之訴。
    2.訴訟費用由原告負擔。
三、兩造主張：
　(一)原告起訴意旨略謂：按由合作金庫銀行股份有限公司民族支庫（以下簡稱合作金
    庫民族支庫）給付原告之利息所得五二四、一九四元（扣繳稅額二一、八四六元
    ），係二年期定存，利息滾入本金複利計算，到期時一次給付，計息期間因橫跨
    三個課稅年度，應可享受三年之儲蓄投資特別扣除額。又扣除本件合作金庫利息
    所得，原告其餘六筆未申報利息收入合計為八、四七一元，依稅務違章案件減免
    處罰標準第三條可知，綜合所得稅納稅義務人未申報或短漏報所得額，經調查核
    定有依規定應課稅之所得額在二十五萬元以下或其所漏稅額在一萬五千元以下，
    免予處罰，是本件罰鍰部分應於免罰。
　(二)被告答辯意旨略謂：
    1.利息所得部分：
      按「個人之綜合所得總額，以其全年左列各類所得合併計算之：．．．第四
        類：利息所得：凡公債、公司債、金融債券、各種短期票券、存款及其他貸
        出款項利息之所得．．．」、「按前三條規定計得之個人綜合所得總額，減
        除左列免稅額及扣除額後之餘額，為個人之綜合所得淨額：．．．(三)特別扣
        除額：．．．3.儲蓄投資特別扣除：納稅義務人及與其合併報繳之配偶暨受
        其扶養親屬於金融機構之存款、公債、公司債、金融債券之利息、儲蓄性質
        信託資金之收益及公司公開發行並上市之記名股票之股利，合計全年不超過
        二十七萬元者，得全數扣除，超過二十七萬元者，以扣除二十七萬元為限。
        ．．．」，為行為時所得稅法第十四條第一項第四類及第十七條所明定。
      本件被告原核定係依查得扣繳憑單，核定原告短漏報其本人及其受扶養親屬
        利息所得七筆計五三二、六六五元（其中系爭由合作金庫民族支庫給付原告
        之利息所得為五二四、一九四元），經被告核定綜合所得總額為一、四三九
        、五五五元，淨額為七六二、五五五元，應補稅額二六、九八二元。
      次按原告主張由合作金庫民族支庫給付其本人之利息所得五二四、一九四元
        （扣繳稅額二一、八四六元），係二年期定存，利息滾入本金複利計算，到
        期時一次給付，計息期間因橫跨三個課稅年度，應可享受三年之儲蓄投資特
        別扣除額云云。經查本件系爭利息所得係由合作金庫民族支庫於八十九年度
        給付原告（而非於八十七、八十八及八十九各年度給付），被告依綜合所得
        稅收付實現原則，於所得實現年度（八十九年度）據以核課原告利息所得為
        五二四、一九四元，此有卷附扣繳憑單可稽；系爭利息所得自應在當年度儲
        蓄投資特別扣除額之限額二十七萬元內扣除，原告主張顯係誤解，是本件被
        告原核定徵諸首揭規定，尚無不合。
    2.罰鍰部分：
      按「納稅義務人已依本法規定辦理結算申報，但對依本法規定應申報課稅之
        所得額有漏報或短報情事者，處以所漏稅額兩倍以下之罰鍰。」，復為行為
        時所得稅法第一百十條第一項所明定。又「．．．但應受行政罰之行為，僅
        須違反禁止規定或作為義務，而不以發生損害或危險為其要件者，推定為有
        過失，於行為人不能舉證證明自己無過失時，即應受處罰。．．．」，司法
        院釋字第二七五號解釋可資參照。
      本件原告八十九年度綜合所得稅結算申報，短漏報其本人及受扶養親屬利息
        所得七筆計五三二、六六五元，經被告核定綜合所得總額為一、四三九、五
        五五元，淨額為七六二、五五五元，應補稅額二六、九八二元，短漏稅額二
        六、九八二元，已達違章裁罰標準（漏報所得額在二十五萬以上，且漏稅額
        在一萬五千元以上），並就短漏稅額二六、九八二元依法處罰鍰五、三００
        元。
      次按原告主張未收到扣繳憑單，且忘記主動向合作金庫民族支庫索取，又因
        該筆利息所得有扣繳稅額，以為已分離課稅而不需申報等情。惟原告既有該
        項非屬分離課稅之利息所得，即應依所得稅法第七十一條規定辦理申報，非
        待收到扣繳憑單始負申報責任，原告亦可向原開立單位查詢或申請補發，尚
        不能以未收到扣繳憑單而免其申報義務，是其既有該項所得而漏未申報，縱
        非故意，仍難卸免其過失漏報之責任，依前揭解釋意旨，自仍應受罰。被告
        原處分依前揭規定，按原告短漏稅額二六、九八二元從輕處０．二倍罰鍰五
        、三００元，並無違誤。
　　理      由
一、按「個人之綜合所得總額，以其全年左列各類所得合併計算之：第一類營利所得
    ．．．．第四類利息所得：凡公債、公司債、金融債券、各種短期票券、存款及
    其他貸出款項利息之所得．．．。」、「二、扣除額：納稅義務人就左列標準扣
    除額或列舉扣除額擇一減除外，並減除特別扣除額。．．．（三）特別扣除額：
    ．．．３儲蓄投資特別扣除：納稅義務人及與其合併報繳之配偶暨受其扶養親屬
    於金融機構之存款、公債、公司債、金融債券之利息，儲蓄性質信託資金之收益
    及公司公開發行並上市之記名股票之股利，合計全年不超過二十七萬元者，得全
    數扣除，超過二十七萬元者，以扣除二十七萬元為限。」，分別為行為時所得稅
    法第十四條第一項第四類及第十七條第一項第二款第三目第三小目所明文規定。
二、本件原告八十九度綜合所得稅結算申報，被告依查得資料核定其短漏報本人及受
    扶養親屬利息所得七筆計五三二、六六五元，綜合所得總額為一、四三九、五五
    五元，淨額為七六二、五五五元，乃發單補徵其八十九年度綜合所得稅二六、九
    八二元等情，有原告八十九年度綜合所得稅申報書及核定稅額書、各類所得扣繳
    暨免扣繳媒體申報資料、各類所得扣繳暨免扣繳憑單等影本附於原處分卷可稽，
    並為原告所不否認，是原告有五三二、六六五元七筆利息所得堪以確定。原告雖
    主張上開利息所得中合作金庫民族支庫計息橫跨三個課稅年度，應可享受三年之
    儲蓄投資特別扣除額，而其餘六筆利息所得應予免罰等語。惟查綜合所得稅係採
    收付實現原則，於課徵年度有所得方有課稅，系爭合作金庫民族支庫帳戶存款固
    係二年期定存，然係於八十九年度始給付原告利息所得五二四、一九四元，非惟
    有扣繳憑單在卷為憑，復為原告所不爭，是被告以其所得實現年度為八十九年度
    ，而據以核課原告系爭利息所得，即非無據，原告所稱殊有誤解。又原告主張其
    餘六筆利息所得應予免罰一節，經查原告系爭年度共漏報利息所得五三二、六六
    五元，已逾漏報所得額二十五萬元之違章裁罰標準，且短漏稅額二六、九八二元
    亦達違章裁罰標準即一萬五千元以上限，故被告予以核課罰鍰，於法並無不合。
    原告顯係將上開合作金庫民族支庫利息所得扣除，致有所誤認，附此陳明。從而
    被告認原告短漏報本人及受扶養親屬利息所得七筆共計五三二、六六五元，而依
    法核定綜合所得總額及淨額，並發單補徵稅額，再科處罰鍰，揆諸首揭條文規定
    ，並無違誤，訴願決定予以維持，亦無不合，原告之訴難認有理由，自應予以駁
    回。至原告所稱未索取扣繳憑單及未收到扣繳憑單等節，因與原告有該等所得即
    依法有申報責任，係屬二事，所稱並不足以對抗其申報責任及納稅義務；另本件
    依卷內資料，事證已臻明確，爰不經言詞辯論為之，均併此敘明。
據上結論，本件原告之訴為無理由，爰依行政訴訟法第二百三十六條、第一百九十五
條第一項後段、第九十八條第三項前段，判決如主文。
中　　華　　民　　國　　九十三　　　年　　　五　　　　月　　　三十一    日
                            臺 北 高 等 行 政 法 院  第 三 庭
                                                     法    官  林育如
右為正本係照原本作成。
本件以訴訟事件所涉及之法律見解具有原則性者為限，始得於本判決送達後二十日內
向本院提出上訴狀（須按他造人數附繕本），並經最高行政法院許可後方得上訴。
中　　華　　民　　國　　九十三　　　年　　　五　　　　月　　　三十一    日
                 　　　　　　　　　　　　　　　　　　書 記 官　林惠堉
